臺灣嘉義地方法院刑事判決　　　　　　　　　　　　　　九十三年度訴字第九八號
　　公　訴　人　臺灣嘉義地方法院檢察署檢察官
　　被　　　告　甲○○
右列被告因偽造文書案件，經檢察官提起公訴（九十二年度偵字第七七八一號），本
院判決如左：
    主  文
甲○○連續行使偽造私文書，足以生損害於他人，處有期徒刑伍月，如易科罰金，以
佰元折算壹日。偽造如附表所載紙簽帳單上「乙○○」署押共枚，均沒收；又
傷害人之身體，處有期徒刑月，如易科罰金，以佰元折算壹日。應執行有期徒刑
柒月，如易科罰金，以佰元折算壹日。偽造如附表所載紙簽帳單之上「乙○○」
署押共枚，均沒收。
    事  實
一、甲○○與乙○○原為男女朋友關係，甲○○基於意圖為自己不法所有之概括犯意
    ，先後於民國九十二年九月二十八日、二十九日，在嘉義市○○路一八三號三樓
    乙○○之租屋處，趁乙○○熟睡之際，連續竊取乙○○所有置於皮包內之美商花
    旗銀行股份有限公司（下稱花旗銀行）信用卡（卡號000000000000
    0000號）一張，得手後，並基於為自己不法所有之意圖、偽造署押、行使偽
    造私文書及詐欺取財之概括犯意，使用上開信用卡，於如附表編號一、二所示時
    間，連續持竊得之上開信用卡，在嘉義市○○路之特約商店「雜七雜八衣苑」，
    冒用乙○○之名義刷卡換取現金，並在簽帳單上偽造「乙○○」之署押二枚，繼
    之交予該特約商店人員以為行使，並致該特約商店人員陷於錯誤而交付如附表編
    號一、二所示之現金，且甲○○於該二次盜刷得逞後，即將上開信用卡放回乙○
    ○之皮包內，乙○○因而未察覺有異。嗣於九十二年十月一日凌晨二時三十分許
    ，二人在乙○○前揭住處因細故而發生口角爭執，甲○○另基於傷害之犯意，自
    櫥櫃內取出水果刀一把（未扣案），並持該刀刺向乙○○身體，乙○○見狀即以
    左手臂抵擋，該刀因而刺中乙○○之左前臂，致乙○○受有左前臂穿刺傷併韌帶
    神經受損之傷害。其後甲○○復承前之概括犯意，趁乙○○前往就醫之際，竊取
    乙○○留於屋內之上開信用卡，得手後再於附表編號三所示時、地，持上開信用
    卡，以相同方式，詐得如附表編號三所示之現金，並於盜刷得逞後，將上開信用
    卡再放回前開租屋處內。甲○○之上揭三次盜刷行為，除足以生損害於乙○○及
    該特約商店確認持卡人身分之正確性外，且使花旗銀行於該特約商店請款時代為
    墊付消費款項予該商店，亦足以生損害於花旗銀行。乙○○嗣經花旗銀行通知有
    上開三筆消費，而悉上情。
二、案經乙○○訴由嘉義市警察局第二分局報請臺灣嘉義地方法院檢察署檢察官偵查
    起訴。
    理  由
一、訊據被告固不否認在附表所示時、地持告訴人乙○○之右開信用卡刷卡換取現金
    而於簽帳單上簽「乙○○」之姓名，並於前揭時、地與乙○○發生口角爭執，惟
    矢口否認有何右揭犯行，辯稱：信用卡係乙○○交予伊，伊所為如附表之簽名、
    刷卡均經過乙○○同意，且伊並未持水果刀刺傷乙○○，當時係乙○○說要自殺
    ，伊欲要搶下刀阻止，才會在拉扯間刺到乙○○云云。經查：(1)盜刷信用卡部分
    ，告訴人乙○○指訴不移，並有帳單調閱明細表一份、財團法人聯合信用卡處理
    中心函覆之持卡人消費明細表一件、簽帳單原本三紙在卷可憑。至被告辯稱：係
    經告訴人乙○○同意才使用該信用卡；然被告與告訴人雖屬朋友關係，但按將自
    己信用卡借他人使用，自己有可能須支付該信用卡之銀行墊款，被告與告訴人僅
    係朋友關係，而無任何親屬關係，告訴人何以會同意將其信用卡借給被告使用？
    是以，告訴人所為前開陳述稱並未借信用卡予被告使用，應較可信，被告前開辯
    解與事實不符，自無可採。被告未經告訴人乙○○同意，使用告訴人乙○○之前
    揭信用卡，以告訴人乙○○名義消費，且偽造告訴人乙○○名義之前開簽帳單，
    欲由告訴人乙○○支付該消費款，則被告持該信用卡消費時，有為自己不法所有
    之意圖甚明。且被告冒用告訴人乙○○之名義持該卡消費，使發卡銀行、特約商
    店誤認係告訴人乙○○持該卡消費，並造成告訴人乙○○須清償該消費款，被告
    前開行為足生損害於乙○○、信用卡特約商店及花旗銀行，(2)就傷害部分，據告
    訴人指訴綦詳，且告訴人當日被刺傷後，旋至財團法人嘉義基督教醫院就醫，其
    傷勢為「左前臂穿刺傷併韌帶神經受損」，其受傷情形，與告訴人所指訴情節相
    符，並有診斷證明書一紙在卷足稽，被告上開所辯，顯屬避重就輕之詞，無足採
    信。本件事證明確，被告犯行洵堪認定，應予依法論科。
二、核被告竊取信用卡部分，係犯刑法第三百二十條第一項之竊盜罪；其先後三次竊
    取信用卡之行為，時間緊接，觸犯構成要件相同之罪名，顯係基於概括之犯意反
    覆為之，為連續犯，應以一罪論。再被告持其所竊得之前揭信用卡至特約商店刷
    卡換取現金，並在消費簽帳單上偽簽「乙○○」之署押，而後持交各該商店之店
    員，以確認消費金額，自足以生損害於乙○○、該特約商店及美商花旗銀行，所
    為係犯刑法第二百十六條、第二百十條之行使偽造私文書罪；偽造署押之行為，
    為偽造私文書之階段行為，偽造私文書之低度行為為高度之行使行為所吸收，均
    不另論罰。又因而使特約商店之店員陷於錯誤，誤信其為有權使用信用卡簽帳消
    費之人，而交付所換取之現金，所為係犯刑法第三百三十九條第一項之詐欺取財
    罪。被告先後多次行使偽造私文書、詐欺取財之行為，均時間緊接，各觸犯構成
    要件相同之罪名，顯皆各基於概括之犯意反覆為之，均為連續犯，應各以一罪論
    ，並加重其刑。所犯上開竊盜、行使偽造私文書、詐欺取財三罪間，有方法與結
    果之牽連關係，應從一重按行使偽造私文書罪處斷。被告另基於傷害之犯意，傷
    害告訴人乙○○之身體，所為係犯刑法第二百七十七條第一項之傷害罪。所犯之
    傷害罪與上述從一重處斷之行使偽造私文書罪，犯意有別，行為不同，罪名互異
    ，應予分論併罰。爰審酌被告犯罪之動機、目的無非基於不勞而獲之心態，又為
    因細故起爭執，不惜傷害他人之身體，犯罪所用之手段，所生侵害他人身體、信
    用交易安全之危害，犯罪後猶飾詞否認之態度等一切情狀，茲就應予併罰之上開
    二罪，分別量處如主文所示之刑，諭知易科罰金折算標準，並定其應執行刑併諭
    知易科罰金折算標準。偽造如附表所示信用卡簽帳單上「乙○○」之署押共三枚
    ，依刑法第二百十九條宣告沒收。
三、公訴人又以被告又於九十二年九月三十日下午九時五分許，逾越乙○○之授權之
    三千餘元範圍，持上揭信用卡，至嘉義市○○路「雜七雜八衣苑」，冒用乙○○
    之名義刷卡換取現金六千八百五十元，並在簽帳單上偽造「乙○○」之署押一枚
    ，因認被告就此部分涉犯竊盜、行使偽造私文書及詐欺取財等罪嫌，與前揭犯罪
    事實有連續犯之關係等語。惟查告訴人於九十二年九月三十日下午七、八時許，
    因被告至嘉義市○○路四００號對其表示汽車爆胎需修理費約三千餘元，乃將上
    開信用卡交予被告使用等情，業據告訴人於本院準備程序中陳明，且告訴人事後
    確有看到被告汽車爆胎，但並未修理等情，顯見當時被告汽車輪胎確有爆胎，且
    告訴人確有同意將該信用卡交予被告使用，雖被告在取得信用卡後於同日下午九
    時五分許在「雜七雜八衣苑」以刷卡換取現金方式取得現金六千八百五十元，逾
    越告訴人所同意之三千餘元，然此係逾越告訴人授權範圍所為之行為，與前揭犯
    罪事實上尚屬有間，是被告所辯此部份係經告訴人同意使取得該信用卡等語，業
    為告訴人所不爭，可以採信。此外又無其他事證足認被告有公訴人所指此部分犯
    行，因公訴人認此部分與前揭有罪部分有連續犯之裁判上一罪關係，爰不另為無
    罪之諭知。
據上論斷，應依刑事訴訟法第二百九十九條第一項前段、刑法第五十六條、第二百十
六條、第二百十條、第三百三十九條第一項、第二百七十七條第一項、第五十五條、
第五十一條第五款、第四十一條第一項前段、第二項，罰金罰鍰提高標準條例第一條
前段、第二條，判決如主文。
本案經檢察官陳昭廷到庭執行職務。
中        華        民        國      九十三     年   四   月   三十   日
                                      台灣嘉義地方法院刑事第三庭
                                          審判長法官  沈  福  財
                                                法官 陳  端  宜
                                                法官  朱  美  璘
右正本證明與原本無異。
如不服本判決，應於判決送達後十日內向本院提出上訴狀（應附繕本）。
中        華        民        國      九十三     年   四   月   三十   日
                                              書記官  尹  玉  琪
附錄本案論罪科刑法條：
刑法第二百十六條
行使第二百十條至第二百十五條之文書者，依偽造、變造文書或登載不實事項或使登
載不實事項之規定處斷。
刑法第二百十條
偽造、變造私文書，足以生損害於公眾或他人者，處五年以下有期徒刑。
刑法第三百三十九條第一項
意圖為自己或第三人不法之所有，以詐術使人將本人或第三人之物交付者，處五年以
下有期徒刑、拘役或科或併科一千元以下罰金。
刑法第三百二十條第一項
意圖為自己或第三人不法之所有，而竊取他人之動產者，為竊盜罪，處五年以下有期
徒刑、拘役或五百元以下罰金。
刑法第二百七十七條
傷害人之身體或健康者，處三年以下有期徒刑，拘役或一千元以下罰金。
犯前項之罪，因而致人於死者，處無期徒或七年以上有期徒刑，致重傷者，處三年以
上、十年以下有期徒刑。
附表
┌──┬──────────┬──────────┬──────────┐
│編號│  時            間  │地   點（特約商店） │ 詐得財物（新臺幣） │
├──┼──────────┼──────────┼──────────┤
│ 一 │九十二年九月二十八日│嘉義市○區○○路之  │現金四千五百六十元  │
│    │十二時三分許        │「雜七雜八衣苑」    │                    │
├──┼──────────┼──────────┼──────────┤
│ 二 │九十二年九月二十九日│ 同右               │現金五千六百八十五元│
│    │十二時四十七分許    │                    │                    │
├──┼──────────┼──────────┼──────────┤
│ 三 │九十二年十月一日三時│ 同右               │現金一萬六千五百元  │
│    │三十八分許          │                    │                    │
└──┴──────────┴──────────┴──────────┘
